【裁判字號】    99,訴,2946
【裁判日期】    991123
【裁判案由】    確認委任關係不存在
【裁判全文】
臺灣臺北地方法院民事判決              99年度訴字第2946號
原      告  毛臻
訴訟代理人  黃晶雯律師
被      告  友金工業科技有限公司
法定代理人  李源承
            陳發銘
            黃心怡
上列當事人間確認委任關係不存在事件，本院於民國99年11月8
日言詞辯論終結，判決如下：
    主  文
原告之訴駁回。
訴訟費用由原告負擔。
    事實及理由
甲、程序方面：
    本件被告公司之法定代理人黃心怡雖具狀表示其已於民國98
    年11月30日拋棄其對被告公司出資，是其已非被告公司之股
    東云云。惟查，依經濟部98年12月4日經授中字第098350695
    40號函主旨「有關台端無意擔任友金工業科技有限公司股東
    ，拋棄持有之出資額 960,000元案，該拋棄之意思表示應向
    公司為之，並於意思表示到達公司後，由公司負責人申請減
    資變更登記」之記載，可知黃心怡固曾向經濟部表示拋棄其
    持有之被告公司出資額，但其並未向被告公司為拋棄出資額
    之意思表示，而按，有限公司者，乃由 1人以上股東所組織
    ，就其出資額為限，對公司負其責任之公司（公司法第 2條
    第1項第2款參照），有限公司固因具有閉鎖性，有維持股東
    間相互密切及信賴關係之必要，其股東出資額於轉讓上不能
    完全自由而無所限制（公司法第 111條參照），惟有限公司
    經濟活動之信用基礎，仍在於公司本身之財產，是以此類公
    司在屬性上應屬資合公司，換言之，在此類公司之治理上亦
    應恪遵前述資本三原則。而有限公司之股東將其出資額為拋
    棄，於公司法上固無明文限制或禁止規定，惟基於資合公司
    不得取得自己出資之法理，有限公司股東將其出資額為拋棄
    後，該出資額既不得解為有限公司取得，則此部分出資之歸
    屬即有研求餘地，考諸公司資本係表示公司純財產額中應保
    留於公司，藉以擔保公司債務之一定金額，為公司會計之基
    準，並為公司信用之基礎，今若有股東為出資額之拋棄者，
    應屬公司資本之縮減，是以公司股東為出資額拋棄時，自應
    適用公司法第106條第4項有限公司減資規定，即需經全體股
    東同意後始得生效（臺灣高等法院暨所屬法院97年法律座談
    會民事類提案第19號討論結果參照）。是本件被告之法定代
    理人黃心怡既未舉證證明其拋棄出資額已得全體股東之同意
    ，且被告公司亦未辦理減資變更登記，則依前開說明，其拋
    棄出資額並未生效，是其仍為被告公司之股東，而為本件被
    告之法定代理人，先予敘明。
乙、實體方面：
一、原告起訴主張：被告公前登記之董事即訴外人黃振州將其出
    資讓與原告時，未經其他全體股東之同意，依公司法第111
    條第 3項之規定，原告因未合法受讓出資，實非被告公司之
    股東，自不得被選為被告公司之董事，則原告與被告公司間
    董事之委任關係即不存在等語，並聲明：請求確認原告與被
    告間董事之委任關係不存在。
三、被告則抗辯以：同意書上之簽名均為被告公司之股東本人所
    為，原告接任被告公司法定代理人係由全體股東推選委任產
    生，並經原告親自簽名蓋章後向主管機關登記完成在案等語
    ，並聲明：原告之訴駁回。
四、本院得心證之理由：
  (一)按確認法律關係之訴，非原告有即受確認判決之法律上利益
    者，不得提起之。民事訴訟法第247條第1項定有明文。又所
    謂即受確認判決之法律上利益，係指法律關係之存否不明確
    ，原告主觀上認其在法律上之地位有不安之狀態存在，且此
    種不安之狀態，能以確認判決將之除去者而言，若縱經法院
    判決確認，亦不能除去其不安之狀態者，即難認有受確認判
    決之法律上利益（最高法院52年台上字第1237號判例意旨參
    照）。原告是否為被告公司之董事而存有委任關係，攸關原
    告對被告是否有身為董事之權利義務關係，原告對此自有請
    求確認之法律上利益，其提起本件確認之訴，於法即無不合
    。
  (二)次按，公司董事非得其他全體股東同意，不得以其出資之全
    部或一部，轉讓於他人。公司法第111條第3項定有明文。是
    有限公司之董事轉讓出資應得全體股東之同意，惟得股東同
    意之方式，公司法並無明文，故並不以召開股東會，由股東
    同時決議的方式為限，各股東分別於同意書上簽名，亦無不
    可。經查，本件原告受讓被告公司原董事即訴外人黃振州之
    出資額，業經被告公司當時之其餘股東即訴外人李源承、陳
    發銘、黃心怡於「友金工業科技有限公司股東同意書」（下
    簡稱系爭同意書）上簽名表示同意，有「友金工業科技有限
    公司股東同意書」附卷可稽（見本院卷第29頁），被告公司
    當時之全體股東黃振州、李源承、陳發銘、黃心怡等人於99
    年 8月13日之言詞辯論程序中均具結後證稱系爭同意書上之
    簽名為真正，亦確有同意訴外人黃振州將其出資全部讓與本
    件原告，有該日之言詞辯論筆錄在卷可證（見本院卷第48、
    49頁），是被告公司抗辯原告受讓訴外人黃振州之出資額已
    得全體股東之同意，應屬可信；又原告固抗辯其簽署系爭同
    意書時，其他股東尚未簽名，然依前開說明，股東同意其他
    股東轉讓出資之方式並無限制，是被告公司其餘股東未於原
    告簽署系爭同意書簽字，並不影響其等同意原告受讓訴外人
    黃振州出資額之效力；原告另提出其與訴外人李源承之電話
    錄音主張訴外人李源承未同意其受讓訴外人黃振州之出資額
    云云，惟該次電話之通話原因不明，且依原告提出之錄音譯
    文所載（見本院卷第68頁），原告之問話方式已有預設立場
    ，才致訴外人李源承有因誘導詢問而回答，故上開對談內容
    ，是否出於訴外人李源承之真意並具真實性，已有可議，而
    訴外人李源承既已於本院言詞辯論時出庭並具結作證，則原
    告所提出之上開錄音帶譯文內容與證人李源承到庭之證言有
    所不同，自難憑信。
  (三)再按，公司應至少置董事一人執行業務並代表公司，最多置
    董事三人，應經三分之二以上股東之同意，就有行為能力之
    股東中選任之。公司法第108條第1項定有明文。查，如前所
    述，本件原告既已合法受讓訴外人黃振州之出資額，被告公
    司其餘股東並於系爭同意書上簽名表示同意推舉原告為董事
    ，而原告亦自承於系爭同意書及出資額同意書上簽名同意受
    讓出資額及擔任被告公司董事（見本院卷第73頁背面），原
    告並提出系爭同意書向經濟部辦理被告公司之董事變更，顯
    見被告公司其餘股東已同意選任原告與被告公司之董事，而
    原告亦已同意擔任被告公司之董事，則原告與被告間確存有
    董事之委任關係。
五、綜上所述，本件原告之主張均不可採，原告既同意受讓被告
    公司前股東即訴外人黃振州之出資，並同意擔任被告公司之
    董事，其訴請確認董事關係不存在即為無理由，應予駁回。
六、本件事證已臻明確，兩造其餘攻擊防禦方法及舉證，經審酌
    與本件判決結果不生影響，爰不一一論述，併此敘明。
七、據上論結，本件原告之訴為無理由，依民事訴訟法第78條，
    判決如主文。
中    華    民    國    99    年    11    月    23    日
                  民事第三庭    法  官  曾益盛
以上正本係照原本作成。
如對本判決上訴，須於判決送達後20日內向本院提出上訴狀。如
委任律師提起上訴者，應一併繳納上訴審裁判費。
中    華    民    國    99    年    11    月    23    日
                                書記官  蔡月女

司法院資訊處製作；財團法人民間司法改革基金會備份。
